臺灣板橋地方法院刑事判決　　　　　　　　　　　　　九十年度訴字第一四一五號
　　公　訴　人　臺灣板橋地方法院檢察署檢察官
　　被　　　告　甲○○
右列被告因違反槍砲彈藥刀械管制案件，經檢察官提起公訴（九十年度偵字第六八七
六號），本院判決如左：
    主  文
甲○○無罪。
    理  由
一、公訴意旨以：被告甲○○未經許可，持有可發射子彈具有殺傷力之改造葛拉克玩
    具手槍一枝，藏置其位於臺北縣鶯歌鎮○○路五三０巷十九號三樓住處，通往四
    樓樓梯間之鞋櫃內。嗣於民國（下同）九十年四月二日下午五時三十分許，為警
    在甲○○上址住處查獲，並扣得可發射子彈具有殺傷力之改造葛拉克玩具手槍一
    枝，因認被告甲○○涉犯槍砲彈藥刀械管制條例第十一條第四項持有具殺傷力之
    各式槍砲罪嫌等語。
二、按犯罪事實應依證據認定之，無證據不得推定其犯罪事實，刑事訴訟法第一百五
    十四條定有明文，又認定不利於被告之事實，須依積極證據，茍積極證據不足為
    不利於被告事實之認定時，即應為有利於被告之認定，更不必有何有利之證據，
    最高法院著有三十年上字第八一六號判例甚明。復按槍砲彈藥刀械管制條例所稱
    之手槍應以能發射金屬或子彈，具有殺傷力者，始足當之；而所謂彈藥，係指具
    有殺傷力或破壞性之子彈、炸藥或爆裂物而言，此觀諸該條例第四條第一款及第
    二款之規定甚明（同院七十四年度臺上字第二五七０號、八十四年度臺上字第一
    九三七號判決可資參照）。本件公訴人認被告甲○○涉有右開犯行，無非係以證
    人即桃園縣警察局大園分局偵查員乙○所證述，在置於被告住處樓梯間鞋櫃之黑
    色皮包內，起出扣案之改造葛拉克手槍，堪認該支手槍係被告所持有，並以扣案
    之槍枝乙支及刑事警察局鑑驗通知書乙紙資為論據。被告甲○○於本案言詞辯論
    時，經合法傳喚而無正當理由不到庭，然其於本院調查時固供承扣案之手槍，係
    於其上址住處之四樓樓梯間之鞋櫃內查獲乙節屬實，惟矢口否認有持有前開改造
    葛拉克玩具手槍犯行，辯稱：手槍不是伊的，也不是伊帶警察去查獲的，伊不知
    為何警察知道黑色皮包內有槍，「阿南」是伊編的，因為警察一直問是何人的云
    云。
三、經查本件係桃園縣警察局大園分局刑事組人員，因接獲被告持有槍械及毒品之線
    報，遂聲請搜索票去現場搜索，在現場被告的房間內發現毒品，並問被告槍枝擺
    在何處，被告就帶同從頂樓找下來，在下到四樓樓梯間之鞋櫃時，被告說槍在裡
    面，嗣從鞋櫃裡面找到一個有封口之皮包，打開後發現裡面有一支槍、彈及火藥
    ，當時被告說槍是一名綽號阿南之男子所寄放等情，業據證人即查獲本件之該分
    局刑事組偵查員乙○於本院調查時到庭結證屬實（見九十年十月十七日訊問筆錄
    ），核與證人於檢察官偵訊時供證之情節相符（見偵查卷第六十二頁正面），並
    有查獲現場照片二幀附卷可佐，足徵被告辯稱並未帶同員警起獲槍枝云云，顯與
    事實不符而不足採信。然查扣案之槍、彈經送內政部警政署刑事警察局鑑驗結果
    ，該葛拉克手槍一支（槍枝管制編號0000000000號），認係仿GLOCK廠半自動手
    槍製造之玩具槍，槍管及槍身為塑膠材質，滑套為金屬材質，以打擊底火藥引爆
    子彈內火藥為發射動力，擊發機械正常，至於是否具殺傷力，請參隨附之槍枝殺
    傷力鑑驗說明；另子彈十七顆，其中一顆認係玩具槍金屬彈殼加裝金屬彈頭（直
    徑約９˙５ｍｍ）組合而成，欠缺彈底、底火，其結構不完整，依現狀認不具殺
    傷力；另一顆認係玩具槍金屬彈殼加裝彈丸（直徑約６ｍｍ、呈透明狀）組合而
    成，不具子彈完整結構（無底火、火藥及金屬彈頭），依現狀認不具殺傷力；其
    餘十五顆均認係玩具槍金屬彈殼，依現狀均認不具殺傷力等情，有該局九十年四
    月十二日刑鑑字第四七四八七號鑑驗通知書乙紙附卷可稽。故內政部警政署刑事
    警察局對於扣案之葛拉克手槍是否具殺傷力，並未進一步予以鑑驗，僅檢附「槍
    枝殺傷力鑑驗說明」供為參考，經核該說明雖亦稱「槍枝以擊發底火藥引爆子彈
    內火藥為發射動力，依本局對同型式同材質之槍枝實驗結果，倘裝填子彈適當，
    則其最具威力之發射動能，均可達２０焦耳／平方公分以上，足以穿入人體皮肉
    層˙˙˙」等語，但對本件扣案之上開改造之玩具手槍，與該局用以實驗之槍枝
    ，其機能、改造後之構造是否完全相同﹖該實驗結果能否類比、援引適用於本件
    扣案之槍枝，則未進一步說明，準此，內政部警政署刑事警察局顯未對本件槍枝
    之是否具有殺傷力乙節為鑑驗。且參以與該槍枝一起查扣之十七顆子彈均因不具
    子彈之完整結構，而認均不具殺傷力乙節，已如前述，故尚難逕憑上開鑑驗通知
    書，資為扣案之改造葛拉克手槍具有殺傷力之認定基礎。揆諸首開規定及判例之
    意旨，被告前揭所辯各節，雖無可資採信之處，然扣案之槍枝經鑑驗未確認具有
    殺傷力，則應非屬槍砲彈藥刀械管制條例第四條第一款所定管制之手槍，自不得
    科以被告違反該條例之罪嫌。此外，本院復查無其他足資證明被告甲○○確有公
    訴意旨所指訴犯行之積極證據，既不能證明被告犯罪，本院自應為無罪之諭知。
四、被告甲○○經合法傳喚無正當理由不到庭，本院認本件係應係諭知無罪之案件，
    爰依刑事訴訟法第三百零六條之規定，不待其陳述逕行判決，併予敘明。
據上論斷，應依刑事訴訟法第三百零一條第一項前段、第三百零六條，判決如主文。
本件經檢察官徐名駒到庭執行職務
中      華      民      國      九十一      年      一    月    三十    日
                                臺灣板橋地方法院刑事第三庭
                                      法  官    陳志揚
右正本證明與原本無異。
如不服本判決，應於判決送達後十日內向本院提出上訴狀 (應附繕本) ，上訴於
臺灣高等法院。
                                      書記官    陳慶樹
中      華      民      國      九十一       年      二   月      八    日
